【裁判字號】    97,消債更,624
【裁判日期】    971223
【裁判案由】    更生事件
【裁判全文】
臺灣板橋地方法院民事裁定           97年度消債更字第624號
聲  請  人  甲○○
代  理  人  徐豐益律師
上列當事人因消費者債務清理事件聲請更生，本院裁定如下：
    主  文
更生及保全處分聲請均駁回。
聲請費用由聲請人負擔。
    理  由
一、按債務人與金融機構協商成立者，不得聲請更生或清算，但
    因不可歸責於己之事由，致履行顯有重大困難者，不在此限
    ；本條例施行前，債務人依金融主管機關協調成立之中華民
    國銀行公會會員辦理消費金融案件無擔保債務協商機制與金
    融機構成立之協商，準用前項之規定，消費者債務清理條例
    （下稱本條例）第151 條第5 項、第6 項分別定有明文。又
    聲請更生或清算不合程式或不備其他要件者，法院應以裁定
    駁回之，但其情形可以補正者，法院應定期間先命補正，復
    為本條例第8 條所明定。再者，依本條例第151 條第5 項規
    定之意旨，債務清償方案成立後，固由債務人按其條件履行
    ，惟需於其後發生情事變更，在清償期間收入或收益不如預
    期，致該方案履行困難甚或履行不能，因不可歸責於己者，
    始能聲請更生或清算。此項規定旨在避免債務人任意毀諾已
    成立之協商，濫用更生或清算之債務清理程序，蓋以債務清
    償方案係經當事人行使程序選擇權所為之債務清理契約，債
    務人應受該成立之協議所拘束。今債務人既已與金融機構協
    商成立，如認該協商方案履行有其他不適當情形，自仍應再
    循協商途徑謀求解決。因此，為避免債務人針對已成立之協
    商方案任意毀諾，濫用更生或清算之債務清理程序須需債務
    人於協商成立後因不可歸責於己之事由，致其無法履行原定
    清償方案，始得例外聲請更生或清算。
二、本件聲請意旨略以：聲請人因積欠債務，於民國95年間與金
    融機構成立協商，約定自95年12月起，分120 期，利率8%，
    由聲請人每月10日繳納新臺幣（下同）5,785 元，依各債權
    銀行債權金額比例清償各項債務，至全部清償為止。於協商
    當時平均收入約為40,000元左右。嗣於96年9 月聲請人配偶
    張雍麗發現罹患乳癌，需住院治療致其無法工作，家中頓時
    少了一份收入分擔家計；目前聲請人每月平均收入為38,000
    元左右，扣除每月生活開銷及岳母之扶養費，每月僅可償還
    無擔保債務約3,000 元至3,500 元左右，為此請求准予更生
    云云。
三、經查，聲請人之配偶張雍麗於協商後罹患乳癌住院治療而無
    工作收入致無法分擔家計，固非聲請人當初協商時所得預料
    ，惟核聲請人於97年11月5 日所提民事補正狀證物七有關張
    雍麗之勞工保險被保險人投保資料表，可以得知張雍麗雖於
    住院治療休養一段時間後，然自97年2 月底即恢復勞工保險
    ，其最新之投保薪資為22,800元等情事，足認聲請人之配偶
    張雍麗有固定薪資可足以分擔家計，該毀諾事由應不存在。
四、次以，本院於97年10月14日所為之裁定，已命聲請人補正如
    該附件所示事項，其中附件第三點之內容為聲請人應提出「
    必要支出明細表」內記載支各項必要支出之相關證明文件，
    聲請人於97年11月1 日提出之民事補正狀中並未提出任何資
    料供本院參酌，顯見其未盡補正之義務，故依本條例第8 條
    之規定，本院亦得駁回其更生之聲請。
五、再者，聲請人於97年11月1 日提出之民事補正狀中證物五為
    有關聲請人及其配偶張雍麗每月家庭支出狀況，其中有關聲
    請代辦更生每月需支出律師費20,000元部分，並非日常生活
    必要費用，且為何因聲請更生而有「每月支出20,000元」之
    必要，亦有疑問，故應予剔除。聲請人之配偶張雍麗，雖曾
    因罹患乳癌住院治療而無工作，然由其勞工保險被保險人投
    保資料表可知，從97年10月6 日起其投保薪資為22,800元，
    應與聲請人共同負擔家庭之生活必要費用。聲請人雖未提出
    生活必要支出之相關證明文件，縱使聲請人所言之每月家庭
    支出費用明細為真，則聲請人與其配偶兩人每月收入合計約
    為60,800元（38,000+22,800=60,800），扣除每月房租10,0
    00元、其長子午餐費1,735 元、其次子幼稚園月費7,000 元
    、飲食菜錢1,000 元、生活用品支出3,000 元、水電瓦斯及
    電話費共4,200 元、母親之扶養費5,000 元、交通費1,200
    元、醫療費用1,120 元、保健食品6,000 元及其長子之學費
    每月約1,100 元（一學期學費4,300 元）及其次子之註冊費
    （半年註冊費100,00元）每月約2,000 元後，每月餘有17,4
    45元，足以清償95年協商成立每月應繳納5,785 元之金額，
    衡情尚難認聲請人有不能清償債務情事或有不能清償之虞。
六、綜上所述，今聲請人雖主張其毀諾係因不可歸責於己之事由
    所致，然其配偶張雍麗於休養一段時間後已開始工作，足認
    為該事由不存在。此外，聲請人復未提出其他證據證明有何
    其他不可歸責於己之事由，致履行原協議內容有重大困難之
    情事。是本件聲請與消費者債務清理條例第151 條第5 項規
    定即有不符，依上開說明，應駁回其更生之聲請。另本件更
    生之聲請既經駁回，則聲請人保全處分之聲請即失所附麗，
    應一併駁回，爰裁定如主文。
中    華    民    國    97    年    12    月    23    日
                  民事第二庭 法       官  鍾啟煌
上為正本係照原本作成。
如不服本裁定，應於裁定送達後10日內，以書狀向本院提出抗告
，並繳納抗告費新臺幣1,000 元。
中    華    民    國    97    年    12    月    23    日
                              書  記  官  張國仁


司法院資訊處製作；財團法人民間司法改革基金會備份。
